臺灣雲林地方法院刑事裁定　　　　　　 96年度交聲字第167號
原處分機關　交通部公路總局嘉義區監理所雲林監理站
異　議　人
即受處分人　甲○○
　　　　　　　　　　國民
上列受處分人因違反道路交通管理處罰條例案件，不服交通部公
路總局嘉義區監理所雲林監理站民國96年07月20日雲監裁字第裁
72-Z00000000號裁決處分，聲明異議，本院裁定如下：
    主  文
異議駁回。
    理  由
一、異議意旨略以：異議人民國96年01月13日上午07時18分，駕
    駛9768-NL 號自用小客車行經國道一號公路北上81公里處時
    ，車流量大，且許多車並列駕駛，忽然從路邊揮手搖旗，不
    但讓駕駛人心驚且是危險行為，一開始異議人即表明未超速
    ，執勤員警說有事申訴解決，異議人認為取締行為草率，又
    無數據或照片，實難昭公信，異議人心有不服，請准予撤銷
    雲監裁字第裁72-Z00000000號處分云云。
二、按汽車行駛於高速公路、快速公路或設站管制之道路，不遵
    使用限制、禁止、行車管制及管理事項之管制規則，而有行
    車速度超過規定之最高速限或低於規定之最低速限之行為者
    ，處汽車駕駛人新臺幣（下同）3,000元以上6,000元以下罰
    鍰，並記違規點數1點，道路交通管理處罰條例第33條第1項
    第1 款，第63條第1 項定有明文。
三、經查：
(一)、異議人即受處分人於上開違規時間，駕駛9768-NL 號自用小
    客車行經國道一號公路北上81公里處時，經內政部警政署國
    道公路警察局第二警察隊楊梅分隊員警持雷射測速槍測速後
    ，攔停舉發超速駕駛之違規行為，業據當時持測速槍測速之
    員警袁英傑到庭證稱：（異議人違規）當時與蔡位董一起在
    國道一號北上81公里執行違規超速取締勤務，我們使用雷射
    槍測速，雷射槍是由我操作，我們將警車停在避車彎內，我
    站在車外持雷射槍測速，異議人違規地點共有三個車道，異
    議人當時行駛最外線車道，我持的雷射槍是單點的，1 次只
    能測1 臺車，當時只針對異議人的車子測速，測得異議人車
    速是時速116 公里，速限是100 公里，我持雷射槍有效距離
    是400 公尺以內，舉發單上距離是243 公尺，是在有效射程
    裡面測到的，我使用的雷射槍只能現場測速，沒有辦法拍照
    ，測得異議人超速後由我當場攔停，異議人看到我要攔停，
    就切入到最內線車道躲避攔停，我上車開在異議人後面追他
    ，我就開到中線車道與異議人併行後，示意異議人將車開到
    路肩停車，在路肩停下後，異議人說違規的話直接寄超速的
    照片就好了，為何當場攔停，這樣很危險，我當場告訴他當
    地速限只有100 公里，他車速達到116 公里，已經超速，異
    議人針對超速這點並沒有爭執，我們當場有拿雷射槍上面顯
    示數據給異議人看，並口頭告知超速的事實，異議人也有看
    ，異議人看完並沒有對超速表示任何意見，當場我向異議人
    拿證件給另一位同事開單，開單之後由我拿給異議人，異議
    人就在紅單上面簽名，從頭到尾異議人都沒有下車，只說為
    何不寄照片給他就好，雷射槍有定期保養，規定一年保養1
    次，當天應該不會有測速錯誤情形，使用上是正常的；另名
    在場執勤員警蔡位董亦證稱，舉發單是我開的，違規時間有
    在違規地點執勤，負責製單，當時袁英傑持雷射槍在車外測
    速，我坐在右前座，如果袁英傑有測得車輛超速就會告訴我
    ，攔車之後他就會把異議人的駕照、行照拿給我，我接下來
    按照雷射槍所顯示的車速及測距開單告發，異議人當時並無
    爭執等語綦詳，2 名執勤員警之證詞互核大致相符，且無故
    為渲染或誇大其詞之情形，證人與異議人均不相識，素無嫌
    隙，且在偽證重典之心理壓力下到庭結證，不致甘冒觸犯偽
    證之罪責，故意構詞誣陷異議人，復有內政部警政署國道公
    路警察局公警局交字第Z00000000 號舉發違反道路交通管理
    事件通知單1 紙附卷可參，證人袁英傑、蔡位董所為證詞應
    堪採信。因之，異議人於前述時、地，行經國道一號公路北
    上81公里處行車速度超過速限之違規行為，應可認定。
(二)、異議人雖以違規時、地車流量大，許多車併列行駛，又無異
    議人超速之數據或照片為證，員警取締行為難以信服等語置
    辯。惟查，證人袁英傑於本院調查時明確證述，異議人違規
    地點共有三個車道，異議人當時行駛最外線車道，雷射槍是
    單點的，1 次只能測1 臺車，那時候車輛很少，那段時間該
    路段車流量並沒有很多，異議人車輛旁邊並未有很多車輛與
    他併行，我很遠就看到異議人的車子速度很快，我才用雷射
    槍測他的速度；證人蔡位董亦於本院調查時證述，違規地點
    車流量正常，每輛車車速大約都在90公里以上等語，再參酌
    異議人違規時間為上午07時18分許，違規路段在楊梅收費站
    至湖口交流道間，堪信違規路段於異議人違規時間，車流量
    不大，且異議人違規當時係行駛於最外線車道，而非中間或
    最內線車道，雷射槍測速時容易瞄準目標，不受其他車輛干
    擾，異議人為警當場攔停時，對於超速之違規行為亦未爭執
    ，且在內政部警政署國道公路警察局公警局交字第Z0000000
    0 號舉發違反道路交通管理事件通知單上簽名，信異議人於
    停車後，檢視證人袁英傑出示之雷射槍測速值應無疑義，始
    未爭執，參以本件執勤警員所用之雷射槍測速器係經檢定合
    格，有美國國務院證明書及駐美國臺北經濟文化代表處證明
    書在卷足按外，內政部警政署國道公路警察局第二警察隊使
    用之雷射槍測速器均有定期送檢驗，於95年03月07日由臺灣
    光學有限公司測試，測試後均可正常操作使用，亦有卷附臺
    灣光學有限公司出具之檢驗報告可佐，故本件執勤警員所使
    用之雷射槍測速器之準確度及正確性，仍值信賴，是本件警
    員所持雷射測速槍雖因未含照相設備而無法提出異議人超速
    之相關照片，然綜合上情，仍可認定異議人有上開違規行為
    ，是異議人上開辯解，即非可採。異議人又未對其辯解，提
    供任何可資調查之事證，亦未對於本件執勤警員之舉發有誤
    ，提出其他相關事證以供調查，且經核並無任何證據足資證
    明本案執勤警員確有捏造事實違法取締之情事，異議人空言
    辯解，要難採信。
四、綜上，異議人既有於上開時地，駕駛汽車行駛高速公路超過
    規定最高速限之情事，事證明確，員警之舉發行為於法即屬
    有據，原處分機關依據道路交通管理處罰條例第33條第1 項
    第1 款規定裁處異議人罰鍰新臺幣4,500 元，及依同條例第
    63條第1 項規定記違規點數1 點，核無不當或違法，異議人
    之異議為無理由，應予駁回。
五、據上論斷，應依道路交通案件處理辦法第20條前段，裁定如
    主文。
中　　華　　民　　國　　96　　年　　11　　月　　29　　日
                  交通法庭    法  官  李秋瑩
以上正本證明與原本無異。
如不服本裁定，應於裁定送達後5 日內向本院提出抗告狀（須附
繕本）。
                              書記官　邱明通
中　　華　　民　　國　　96　　年　　11　　月　　29　　日
